臺灣高等法院刑事判決
111年度上易字第282號
上  訴  人  臺灣宜蘭地方檢察署檢察官
被      告  許芳斌  


輔佐人  即  
被告之配偶  許陳月霞


指定辯護人  本院公設辯護人  郭書益  
上列上訴人因被告竊盜案件，不服臺灣宜蘭地方法院110年度易
字第22號，中華民國110年12月24日第一審判決（起訴案號：臺
灣宜蘭地方檢察署109年度偵字第7039號），提起上訴，本院判
決如下：
    主  文
上訴駁回。    
    理  由
一、公訴意旨略以：原審同案被告曾豎棓（業經原審判決有罪確
    定）於民國109年10月22日晚上9時45分，在被害人陳佑哲所
    經營位在宜蘭縣○○鎮○○路00號之夾娃娃機機台前，意圖為自
    己不法之所有，欲徒手敲破夾娃娃機機台之玻璃以竊取置收
    在機台內之飛機杯而未得逞。一旁之被告許芳斌見狀後，竟
    基於幫助竊盜、毀損之犯意，示意曾豎棓可持一旁客觀上足
    供兇器使用之旗桿底座1個敲打娃娃機之機台玻璃，以此方
    式幫助曾豎棓於精神上認為可藉此敲碎機台之玻璃而竊得機
    台內之物品，曾豎棓遂持一旁客觀上足供兇器使用之旗桿底
    座1個，將娃娃機之機台玻璃敲碎後，竊得機台內之飛機杯1
    2個(單價新臺幣(下同)200元）、內褲4件（單價150元）等
    物後離去。因認被告所為，係犯刑法第30條第1項、第321條
    第1項第3款之幫助加重竊盜罪嫌。
二、按犯罪事實應依證據認定之，無證據不得認定犯罪事實。不
    能證明被告犯罪，應諭知無罪之判決，刑事訴訟法第154條
    第2項、第301條第1項分別定有明文。又刑事訴訟法第161條
    規定：檢察官就被告犯罪事實，應負舉證責任，並指出證明
    之方法。因此，檢察官對於起訴之犯罪事實，應負提出證據
    及說服之實質舉證責任。倘其所提出之證據，不足為被告有
    罪之積極證明，或其指出證明之方法，無從說服法院以形成
    被告有罪之心證，基於無罪推定之原則，自應為被告無罪判
    決之諭知，最高法院92年台上字第128號判例可資參照。
三、公訴意旨認被告涉犯幫助加重竊盜罪嫌，係以被告於警詢及
    偵查中之供述、證人即原審同案被告曾豎棓於警詢時及偵查
    中之證述、扣押筆錄、指認犯罪嫌疑人紀錄表、贓物認領保
    管單、錄影監視器翻拍照片及現場照片等為據。
四、訊據被告堅詞否認幫助加重竊盜犯行，辯稱：伊與曾豎棓不
    熟，當時伊雖有在現場，並有向曾豎棓手指地上，但伊係說
    地上有老鼠，而非叫曾豎棓拿旗桿底座敲打娃娃機偷東西，
    亦未拿旗桿底座給曾豎棓等語。經查：
　㈠被告於前揭時、地，在證人曾豎棓以徒手敲破夾娃娃機機台
    之玻璃，欲竊取置收在機台內之飛機杯而未得逞後，曾豎棓
    遂去拿附近之旗桿底座時均在場，而曾豎棓嗣持該旗桿底座
    將娃娃機之機台玻璃敲碎後，竊得機台內之飛機杯12個、內
    褲4件等物後離去等事實，為被告所不否認，核與證人曾豎
    棓於警詢、偵訊時陳述內容相符（警卷第2～3、6頁、偵字卷
    第15頁背面～16頁、原審卷第58頁），並有扣押筆錄、指認
    犯罪嫌疑人紀錄表、贓物認領保管單、錄影監視器翻拍照片
    及現場照片附卷可參（警卷第22～29、33～40頁），固堪認定
    ，惟尚無法以此即認定被告有幫助曾豎棓竊盜之犯行。
　㈡被告雖於偵查稱：我只是告訴曾豎棓旗子底座在哪裡，因為
    他問我有什麼東西可以打，我只是指地上的東西云云。惟被
    告自始至終均稱其未叫證人曾豎棓拿旗桿底座敲打娃娃機玻
    璃，是曾豎棓自己拿旗子底座破壞等語（警卷第10頁、偵卷
    第26頁、原審卷第100頁、本院卷第82頁），故無法以被告
    之供述，做為其有幫助加重竊盜之佐證。　　
　㈢證人曾豎棓於警詢、偵查中雖證稱：我投了10元夾東西，爪
    子卡住東西不放下來，被告遞旗子的底座給我，叫我砸破娃
    娃機玻璃再拿取裡面的財物，他還說敲下去就對了等語（警
    卷第2～3頁、偵卷第15頁背面）。惟證人曾豎棓於原審則證
    稱：被告並沒有明講，被告只是直接拿旗桿底座給伊，伊不
    曉得拿旗桿底座要幹嘛，之後伊就拿來敲打娃娃機的玻璃，
    然後伊就把裡面的東西搜刮回家。被告把旗桿底座交給伊時
    ，沒有跟伊說什麼等語（原審卷第58頁）。證人曾豎棓就被
    告有拿旗桿底座之情，固陳述一致，但就被告拿旗桿底座給
    曾豎棓時，有無告訴曾豎棓是要用於敲破娃娃機台玻璃乙節
    ，則有不符，是證人曾豎棓之證述尚難逕採。　
　㈣再本院勘驗監視器錄影紀錄2段，該錄影紀錄未錄音，內容如
    下：
　⒈檔案名稱「289868」部分：
  ⑴21：45：43，被告出現在娃娃機店內，似乎與曾豎棓說話。
  ⑵21：45：47，兩人一同離開娃娃機店。
  ⑶21：46：10，曾豎棓手持旗桿底座回到娃娃機店內。
  ⑷21：46：12，曾豎棓手持旗桿底座開始敲擊娃娃機玻璃。
  ⑸21：46：17，曾豎棓將娃娃機玻璃敲破，並放下旗桿底座。
  ⑹21：46：20，曾豎棓開始竊取娃娃機內之物品。
  ⑺21：49：58，曾豎棓已將竊取物品打包，準備離開。
　⒉檔案名稱「08795」部分：
　⑴21：45：50，被告從畫面右側走到左側的娃娃機店。
  ⑵21：45：51，曾豎棓亦從畫面左側娃娃機店方向走出，並與
　　            被告同行，兩人前往畫面右側方向。
  ⑶21：45：56，被告走到畫面右側，並手指地上方向示意曾豎
　　            棓。
  ⑷21：45：59，兩人在畫面右側方向（因監視器僅拍到被告之
　　            背影，無法確認此時行為）。
  ⑸21：46：4，曾豎棓拿取旗桿底座，被告準備離開。
  ⑹21：46：6，被告已離開，曾豎棓拿取旗桿底座走向畫面左
　　           側娃娃機店。
　　有勘驗筆錄及畫面擷圖在卷可稽（本院卷第37～38、41～51頁
    ）。依上開勘驗內容所示，案發當時被告雖有出現在案發現
    場，然只見證人曾豎棓拿取旗桿底座並將娃娃機玻璃敲破，
    未見被告有拿取旗桿底座交給曾豎棓之情形，故證人曾豎棓
    於警、偵訊及原審之陳述與事實不符，難以採信。再被告有
    以手指地上方向，就此被告於本院辯稱：當時手指的是有老
    鼠云云（本院卷第39頁），惟錄影內容並未看到有老鼠，故
    其所辯尚難採信。至被告手指地上之目的為何、是否指旗桿
    底座等，因監視器錄影紀錄僅有影像沒有聲音，復因監視器
    拍攝角度，無法直接認定被告即是指旗桿底座，故無法證明
    被告係告訴曾豎棓可拿取旗桿底座去敲破娃娃機玻璃。
　㈤綜上所述，檢察官認被告涉嫌前揭幫助加重竊盜犯行所憑之
    證據，尚未達於通常一般之人均不致有所懷疑，而得確信其
    為真實之程度，無法使本院形成被告有罪之心證，依罪疑惟
    輕原則，應對被告為有利之認定。
五、駁回上訴之理由：
　㈠原審以不能證明被告犯幫助加重竊盜罪，而為被告無罪之諭
    知，核無違誤。
　㈡檢察官上訴意旨以：證人曾豎棓於警詢及偵查、原審審理時
    所述當時竊取犯行經過情形之細節方面雖略有前後不符，然
    就案發當時係被告拿旗桿底座給證人曾豎棓敲打娃娃機的玻
    璃之基本事實部分前後證述相符，並無前後不一之情形。是
    以原審僅因證人曾豎棓於警詢及偵查、審理時所述當時竊取
    犯行經過情形之細節方面略有前後不符，即認證人曾豎棓之
    證述不足採信，其採證認事顯有不當。案發當時係被告拿旗
    桿底座給曾豎棓敲打娃娃機的玻璃之基本事實，除證人曾豎
    棓之證述外，被告亦自承當時伊有示意曾豎棓可拿旗桿底座
    敲打機台玻璃等語。依前開證人曾豎棓之證述及被告之供述
    ，本於推理作用而為綜合判斷，已達於一般人均可得確信被
    告確有幫助加重竊盜之犯行，原審未察，遽為被告無罪之判
    決，難認妥適。為此，請求撤銷原判決，另為適當之判決。
　㈢惟檢察官以被告涉犯幫助加重竊盜犯行之理由，業經本院論
    駁如前。檢察官上訴意旨並未提出其他積極證據，僅以原審
    判決認事用法有諸多違誤、被告所辯不可採為理由提起上訴
    ，顯係對於原審判決認事用法職權行使所為之指摘，並無理
    由，自應予以駁回。　　
據上論斷，應依刑事訴訟法第368條，判決如主文。
本案經檢察官黃明正提起公訴，檢察官張學翰提起上訴，檢察官
吳慧蘭到庭執行職務。　
中　　華　　民　　國　　111 　年　　4 　　月　　27　　日
                  刑事第七庭    審判長法　官  孫惠琳
                                      法　官  連雅婷
                                      法　官　張育彰
以上正本證明與原本無異。
不得上訴。
                                      書記官  蔡麗春
中　　華　　民　　國　　111 　年　　4 　　月　　27　　日